臺灣高等法院高雄分院刑事判決　　　　　　　　　　九十一年度上訴字第七二二號
　　上　訴　人　臺灣高雄地方法院檢察署檢察官
　　被　　　告　丁○○
　　被　　　告　乙○○
右上訴人因被告搶奪等案件，不服臺灣高雄地方法院九十一年度訴字第二四七號中華
民國九十一年三月二十六日第一審判決（起訴案號：臺灣高雄地方法院檢察署九十年
度偵字第一九九五七號），提起上訴，本院判決如左：
      主  文
原判決關於丁○○部分撤銷。
丁○○免訴。
其他上訴駁回。
      理  由
一公訴意旨略以：被告乙○○於民國九十年二月二十八日因與被告丁○○共同竊盜，
  而被告乙○○經原審法院於九十年十月二十六日（起訴書誤載為二十九日）判處有
  期徒刑七月確定。於上開判決確定前，被告乙○○另行起意，於九十年八月十三日
  下午五時許，在高雄市楠梓區○○○路與後勁東路口，竊取甲○○所有之車牌號碼
  ＸＤＷ─三五二號重型機車供己騎用。復於九十年八月二十八日與被告丁○○基於
  犯意之聯絡及行為之分擔，由被告丁○○騎乘被告乙○○竊得之上開車牌號碼ＸＤ
  Ｗ─三五二重型機車附載被告乙○○，共同找尋行搶之對象，嗣於同日上午十時三
  十分許，在高雄市左營區○○○路與新中街口，適被告丁○○騎乘之機車與丙○○
  （起訴書誤載為葉金鳳）騎乘之車號碼ＸＮＡ─九九二號重型機車均因停紅燈於交
  岔路口，因被告乙○○、丁○○見丙○○之皮包置於其騎乘之機車前置物箱內，乃
  由被告丁○○佯向丙○○問路以轉移丙○○之注意力，由後座之被告乙○○趁機搶
  奪丙○○所有之皮包，恰為在後之蕭進鵬目賭上情並告知丙○○，二人即自後追趕
  及報警處理，被告乙○○、丁○○見狀乃騎乘上開贓車逃離，嗣在高雄市左營區○○○路一０九二巷內土地公廟逮獲被告丁○○及查獲上開贓車，被告乙○○則持搶
  奪所得之皮包逃逸無蹤，因認被告乙○○涉犯刑法第三百二十條第一項竊盜、第三
  百二十五條第一項搶奪罪嫌，被告丁○○涉犯刑法第三百二十五條第一項搶奪罪嫌
  云云。
二被告丁○○部分：
(一)按案件曾經判決確定者，應諭知免訴判決，刑事訴訟法第三百零二條第一款定有明
  文。又按案件曾經判決確定者，應為免訴之判決，此項原則關於實質上一罪或裁判
  上一罪，均有其適用。連續犯係裁判上之一罪，其一部分犯罪事實曾經判決確定者
  ，其效力當然及於全部，故檢察官復將其他部分重行起訴，亦應諭知免訴之判決，
  最高法院四十九年台非字第二Ｏ號判例可資佐參。再按竊盜與搶奪，俱以不法手段
  占有領得財物，其客觀構成要件之主要事實雷同。二罪復同以為自己或第三人不法
  之所有為主觀要件，同以他人之財物為客體，同為侵害財產法益之犯罪，其基本社
  會事實同一，自得變更檢察官起訴法條（參照最高法院九十一年度台上字第五一五
  號判決）。另按刑法搶奪罪係指公然奪取而言，若乘人不備竊取他人所有物，並非
  出於公然奪取者，自應構成竊盜罪，最高法院二十二年上字第一三三四號判例可資
  佐參。
(二)公訴人認被告丁○○與乙○○共同涉犯搶奪罪嫌，係以被害人丙○○、證人蕭進鵬
  之指訴，及查扣車牌號碼ＸＤＷ─三五二重型機車，為其論罪之主要依據。訊據被
  告丁○○矢口否認於右揭時地，與被告乙○○共同搶奪被害人丙○○之皮包，辯稱
  ：伊不知情乙○○竊取丙○○之皮包云云。
(三)經查：
1.被害人丙○○之皮包係放在機車龍頭鎖下方開放式置物箱內，其騎機車於右揭時地
  等候紅燈時，被告丁○○騎乘機車附載被告乙○○停在其左側，被告乙○○趁被告
  丁○○問被害人丙○○往金獅湖方向如何走，及被害人正指示方向未注意時，取走
  該只皮包，迄證人蕭進鵬見狀，詢問被害人其皮包是否被拿走後，被害人才發現皮
  包已遺失一節，業據被害人於警訊（見警卷第六頁反面）及原審審理中（見原審卷
  第四十九頁）指訴綦詳，核與證人即現場目擊者蕭進鵬證述：伊騎機車至新中路與
  自由二路口時遇紅燈而暫停時，係停在丙○○機車之後，當時正好有一輛機車在丙○○機車左側問路，被告乙○○則在紅綠燈旁檳榔攤購買東西，之後被告乙○○就
  走到丙○○騎乘機車旁，伸手拿起龍頭鎖下方開放式置物箱內之皮包，當時伊還以
  為被告乙○○與丙○○二人是一起要拿錢付帳，但見被告乙○○拿了皮包就放進自
  己口袋裡後，竟坐上被告丁○○機車離開，伊才發現不對，才問丙○○，其皮包是
  不是被拿走了？此時丙○○才發現，伊即追趕被告乙○○及丁○○，並叫他們停下
  來，被告乙○○還回頭看伊，被告丁○○則加速闖紅燈及逆向行駛逃離，伊在後面
  追趕不上，就向警方報案，警方到場後，伊告知警方被告二人之特徵，恰巧見被告
  二人騎機車出來，又再度追趕他們，至民族一路一０九二巷內土地公廟時，發現被
  告丁○○躲在草叢中，機車亦在留在該地，被告乙○○則逃逸無蹤等語（見警卷第
  七頁反面、原審卷第四十九頁至第五十頁）相符。又共同被告乙○○亦於偵查及原
  審審理中自白：伊確於右揭時地趁被害人與被告丁○○交談時竊取被害人皮包，得
  手後即叫被告丁○○加速逃離現場等語（見偵查卷第二十三頁反面、原審卷第四十
  八頁、第七十七頁），此外，復有查獲時告丁○○之現場照片五幀在卷足稽。本件
  被告丁○○顯係為配合被告乙○○，以問路方式移轉被害人之注意力，由被告乙○○趁被害人全然不知之際下手取走被害人皮包，又得手後聽從指示駕車加速逃離無
  疑。是以，被告丁○○辯稱不知被告乙○○有竊取皮包云云，及被告乙○○事後附
  合其詞所稱被告丁○○不知其有竊盜行為云云，均不足採信。
2.核被告丁○○係趁被害人丙○○不備之際與被告乙○○共同竊取皮包，而非公然奪
  取之，則與搶奪罪之構成要件不合，其所為應係刑法第三百二十條第一項竊盜罪，
  其與被告乙○○間有犯意聯絡及行為分擔，均為共同正犯。公訴人雖認被告丁○○
  所為涉犯刑法第三百二十五條第一項搶奪罪嫌，揆諸首開說明，尚有未合，又因搶
  奪與竊盜之犯罪，其基本社會事實同一，故本院自得變更公訴人此部分之起訴法條
  為刑法第三百二十條第一項。
3.另被告丁○○前於九十年三月十五日下午一時四十分許，基於意圖為自己不法之所
  有，與具有犯意聯絡之乙○○，共同騎乘乙○○於同年二月二十八日竊得之車牌號
  碼ＸＲＵ─二八八號機車，至高雄縣大樹鄉○○路一０三巷三號「龍鄉保齡球館」
  ，推由被告乙○○進入「龍鄉保齡球館」內，趁劉邱英那打球不注意之際，竊取劉
  邱英那所有放置在椅子上之皮包一個，丁○○則在外負責駕駛未熄火之贓車等候接
  應，待被告乙○○得手跑出坐上機車，丁○○立即駕車逃逸，但因太過緊張撞及路
  旁停放之汽車，而為劉邱英那之夫趕上取回皮包，並報警查獲。嗣被告丁○○因該
  犯行，涉犯刑法第三百二十條第一項竊盜罪嫌，經檢察官於九十年六月二十七日提
  起公訴，由原審法院於九十一年七月十六日以九十一年度易緝字第一二０號判處有
  期徒刑四月，嗣被告丁○○於九十一年八月二十三日撤回上訴而確定一節，有臺灣
  高等法院被告全國前案紀錄表、臺灣高雄地方法院檢察署刑案資料查註紀錄表、臺
  灣高雄地方法院院九十一年度易緝字第一二０號刑事判決書、本院九十一年度上易
  字第一二０八號訊問筆錄及被告丁○○撤回上訴狀影本各一份附卷可參。
4.因被告丁○○所犯本件竊盜皮包之犯罪事實，與前次竊盜之犯罪事實，二者時間緊
  接（被告丁○○前案竊盜之犯罪時間為九十年三月十五日，被告丁○○本案竊盜之
  犯罪時間為九十年八月二十八日，二者相距約八月），犯罪手法相同（被告丁○○
  前案係夥同被告乙○○行竊，由乙○○被害人劉邱英那打保齡球不注意之際，竊取
  被害人劉邱英那放置在椅子上之皮包一個，被告丁○○則在外騎機車接應；被告丁○○本件於九十年八月二十八日竊取皮包之犯罪手法，係由被告丁○○騎機車附載
  被告乙○○，由被告丁○○佯向被害人丙○○問路，趁被害人丙○○指路不注意之
  際，由被告乙○○著手竊取被害人丙○○放在置物箱內之皮包），故被告丁○○本
  件竊取皮包行為，顯係承前案於九十年三月十五日意圖為自己不法所有之概括犯意
  ，而犯同一竊盜罪名，乃屬連續犯之裁判上一罪關係，依審判不可分原則，前案確
  定判決之效力，應及於本件公訴人指訴被告丁○○竊取皮包之犯罪事實，揆諸上揭
  說明，被告丁○○所犯本件竊盜犯行，應為免訴之諭知。原審未及審查上情而為公
  訴不受理判決，尚有未洽。檢察官上訴意旨指摘原判決認定連續竊盜不當，雖無理
  由，惟原判決既有上開可議之處，自應由本院撤銷原判決，另為被告丁○○免訴之
  諭知。
三被告乙○○部分：
1.訊據被告乙○○就其於九十年八月十三日下午五時許，在高雄市楠梓區○○○路與
  後勁東路口趁被害人甲○○之配偶陳麗英騎乘其所有之車牌號碼ＸＤＷ─三五二重
  型機車鑰匙未取下之際，發動引擎而竊取之事實，坦承不諱（見偵查卷第二十三頁
  反面、原審卷第四十七頁、第六十七頁、第七十七頁），核與證人陳麗英證述被竊
  情節相符（見原審卷第六十七頁），並有贓物認領保管收據、車輛查詢認可資料各
  一份在卷可參，是以，被告乙○○竊取上開機車之犯行，足堪認定。
2.訊據被告乙○○就其於九十年八月二十八日上午十時三十分許，在高雄市左營區○○○路與新中街口，與被告丁○○共同竊取被害人丙○○置於機車龍頭鎖下方開放
  式置物箱內皮包之事實，坦承不諱（見偵查卷第二十三頁反面、原審卷第四十八頁
  、第七十七頁），核與被害人丙○○指訴皮包失竊情節、證人蕭進鵬證述在場目睹
  被告乙○○與丁○○共同竊盜情節，及共同被告丁○○供稱被查獲情節相符，業如
  前述，此外，復有查獲被告丁○○之現場照片五幀在卷足稽，是以，被告乙○○竊
  取上開皮包之犯行，亦堪認定。
3.核被告乙○○上開所為，應係犯刑法第三百二十條第一項竊盜罪，其與被告丁○○
  間有犯意聯絡及行為分擔，均為共同正犯。又其先後二次竊盜犯行時間緊接、手法
  相同，且觸犯構成要件相同之罪，顯係基於概括犯意為之，應依連續犯之規定論以
  一罪。公訴人雖認被告乙○○竊取丙○○皮包所為涉犯刑法第三百二十五條第一項
  搶奪罪嫌，揆諸前開說明，此部分應係犯竊罪，起訴法條尚有未合，又因搶奪與
  竊盜之犯罪，其基本社會事實同一，故本院自得變更公訴人此部分之起訴法條。
4.另被告乙○○前被訴於九十年二月二十八日十一時三十分許，在高雄市楠都市場前
  ，見林貴富所有停放在該處之車牌號碼ＸＲＵ─二八八號機車之車鑰匙未取下，即
  上前發動引擎將機車騎走，留供己用，復於同年三月十五日十三時四十分許，與具
  有犯意聯絡之丁○○，共同騎乘上開機車，至高雄縣大樹鄉○○路一０三巷三號「
  龍鄉保齡球館」，推由被告乙○○進入「龍鄉保齡球館」內，趁劉邱英那打球不注
  意之際，竊取劉邱英那所有放置在椅子上之皮包一個，丁○○則在外負責駕駛未熄
  火之贓車等候接應，待被告乙○○得手跑出坐上機車，丁○○立即駕車逃逸，但因
  太過緊張撞及路旁停放之汽車，而為劉邱英那之夫趕上取回皮包，並報警查獲。嗣
  被告乙○○因該二犯行，涉犯刑法第三百二十條第一項竊盜罪嫌，經檢察官於九十
  年六月二十七日提起公訴，由原審法院於九十年十月二十六日以九十年度易字第二
  七四五號判處有期徒刑七月，已於九十年十一月二十六日確定一節，有臺灣高等法
  院被告全國前案紀錄表、臺灣高雄地方法院檢察署刑案資料查註紀錄表、臺灣高雄
  地方法院院九十年度易字第二七四五號刑事判決書各一份附卷足稽。
5.被告乙○○所犯本案竊取機車及皮包犯行，與被告乙○○前案所犯竊盜案件，二者
  時間緊接（前案被告乙○○竊盜之犯罪時間為九十年二月二十八日及九十年三月十
  五日，與本件被告乙○○竊盜之犯罪時間為九十年八月十三日及九十年八月二十八
  日，二者相距約五月），犯罪手法相同（被告乙○○先後二次竊盜機車均係趁被害
  人機車鑰匙未取下，發動機車引擎而行竊；被告乙○○先後二次竊取皮包均係夥同
  丁○○，由被告乙○○趁被害人不注意之際而竊取皮包，丁○○則騎機車接應）且
  被告乙○○本案犯罪時間於九十年八月十三日、九十年八月二十八日，係在前案竊
  盜案件判決確定（九十年十一月三十日確定）前，故被告乙○○本案竊取機車及皮
  包，顯係承前案於九十年二月二十八日、三月十五日意圖為自己不法所有之概括犯
  意，而犯同一竊盜罪名，乃屬連續犯之裁判上一罪關係，依審判不可分原則，前案
  確定判決之效力，應及於本件公訴人指訴被告乙○○竊取機車、皮包之犯罪事實，
  揆諸上揭說明，被告乙○○所犯本件竊盜犯行，應為免訴之諭知。原審法院諭知被
  告乙○○免訴，並無不合，檢察官上訴意旨指摘原判決不當，為無理由，應予駁回
  。
四被告乙○○經合法傳喚，無正當理由不到庭，不待其陳述，逕行判決。
據上論斷，應依刑事訴訟法第三百六十九條第一項前段、第三百七十一條、第三百六
十四條、第三百零二條第一款、第三百六十八條，判決如主文。
本案經檢察官林應華到庭執行職務。
中     華     民     國      九十一      年     九    月     十九     日
                              臺灣高等法院高雄分院刑事第六庭
                                  審判長法官  王憲義
                                        法官  范惠瑩
                                        法官  謝靜雯
右正本證明與原本無異。
檢察官部分如不服本判決應於收受本判決後十日內向本院提出上訴書狀，其未述上
訴理由者，並得於提起上訴後十日內向本院補提理由書狀（均須按他造當事人之人數
附繕本)「切勿逕送上級法院」。
                                      書記官  廖素珍
中    華    民    國      九十一      年      九      月     十九     日
